臺灣高雄地方法院民事裁定
110年度消債更字第208號
聲  請  人  洪良財（原名：洪登豊）
0000000000000000

0000000000000000

0000000000000000

代  理  人  張家榛律師
上列當事人因消費者債務清理事件聲請更生，本院裁定如下：
    主  文
聲請人洪良財(原名：洪登豊)自中華民國一一一年一月十九日下
午四時起開始更生程序。
命司法事務官進行本件更生程序。
    理  由
一、聲請意旨略以：伊有不能清償債務情事，前向本院聲請調解
    債務清償方案，惟調解不成立。伊又未經法院裁定開始清算
    程序或宣告破產，爰聲請更生等語。
二、按債務人不能清償債務或有不能清償之虞者，得依本條例所
    定更生或清算程序，清理其債務；債務人無擔保或無優先權
    之本金及利息債務總額未逾新臺幣（下同）12,000,000元者
    ，於法院裁定開始清算程序或宣告破產前，得向法院聲請更
    生；法院開始更生程序之裁定，應載明其年、月、日、時，
    並即時發生效力；法院開始更生或清算程序後，得命司法事
    務官進行更生或清算程序，必要時得選任律師、會計師或其
    他適當之自然人或法人1人為監督人或管理人，消費者債務
    清理條例（下稱消債條例）第3條、第16條第1項、第42條第
    1項、第45條第1項分別定有明文。
三、經查：
(一)聲請人前於民國110年4月22日提出債權人清冊，向本院聲請
    調解債務清償方案，經本院110年度司消債調字第200號受理
    ，於110年7月21日調解不成立，聲請人於同日以言詞聲請更
    生等情，業經本院依職權調取上開調解卷宗核閱無訛。
(二)聲請人於108年度至109年度申報所得各為413,068元、358,4
    69元(均為上鑫工業有限公司薪資所得)，各年度平均每月各
    為34,422元、29,872元（本件均係採元以下四捨五入計算）
    ，名下無財產；又聲請人自108年7月迄今皆任職於上鑫工業
    有限公司擔任司機，自陳自108年7月至110年9月止，每月本
    薪29,000元，加計加班費及其他獎金，平均每月應領薪資約
    49,725元，據所提出上鑫工業有限公司自108年7月至110年9
    月之薪資明細與獎金資料（含本薪、全勤及考核、司機獎金
    、禮金、加班費等）所載，其自108年7月起至110年9月止，
    以薪資加計上開加班費津貼等應發金額共1,342,575元，平
    均每月49,725元【計算式：(49,840＋48,376＋46,661＋42,583
    ＋38,703＋46,718＋43,963＋44,869＋52,567＋45,510＋43,171＋44
    9,667＋43,926＋46,228＋51,207＋50,725＋49,212＋55,405＋49,3
    74＋49,168＋54,498＋52,079＋53,640＋62,196＋52,800＋54,312＋
    59,777)÷27≒49,725】，加計上鑫工業有限公司函覆聲請人1
    08、109年終獎金27,000元、43,500元，平均每月2,938元，
    合計每月平均所得為52,663元【計算式：49,725＋2,938＝52,
    663】較接近事實，現未領取任何補助或給付等情，此有財
    政部高雄國稅局107年至108年綜合所得稅各類所得資料清單
    及財產歸屬資料清單【本院110年度司執消債調字第200號卷
    (下稱調卷)第30、43至44頁】、稅務電子閘門財產所得調件
    明細表【本院110年度消債更字第208號卷(下稱卷)第24頁】
    、財產及收入狀況說明書（調卷第5至7、161頁）、債權人
    清冊（調卷第9至10頁）、戶籍資料（調卷第14頁、卷第85
    頁）、勞工保險被保險人投保資料表（調卷第38至39頁）、
    個人商業保險查詢結果表（調卷第31至32頁）、薪資明細表
    暨各月薪資條（調卷第45至65頁）、財團法人金融聯合徵信
    中心前置協商專用債權人清冊（調卷第15至17頁）、信用報
    告（調卷第18至19頁）、上鑫工業有限公司薪資明細表暨勞
    保投保資料（卷第47至48頁）、上鑫工業有限公司年終獎金
    證明（卷第49頁）、家族系統表（卷第87頁）、社會補助查
    詢表（卷第17至19頁）、勞動部勞工保險局函(卷第26頁)、
    存簿（調卷第33至37、卷第50至55頁）、健保查詢(卷第89
    至90頁)、身分證（調卷第12頁）、除戶戶籍謄本（卷第91
    至92頁）、財政部南區國稅局東港稽徵所函附遺產稅免稅證
    明書（卷第102至103頁）、聲請人110年12月23日民事陳報
    狀（卷第161至背面頁）、聲請人110年11月16日陳報狀(卷
    第37至41頁)等附卷可證。則在查無聲請人有其他收入來源
    之情形下，佐以聲請人上開所為每月收入數額之主張，與該
    公司所提出薪資資料之各月收入數額，是本院認以上開自10
    8年7月至110年9月之每月收入計算平均月收入應能反映其現
    收入水準，而以52,663元作為核算其現在償債能力之基礎，
    堪認妥適。
(三)關於聲請人必要生活費用部分，聲請人主張每月支出16,009
    元（包含每月分擔房屋租金）云云，並提出租賃契約（調卷
    第74至75頁、卷第78至82頁）、租金收受證明（卷第83頁）
    為證。惟按債務人必要生活費用，以最近1年衛生福利部或
    直轄市政府所公告當地區每人每月最低生活費1.2倍定之，
    消債條例第64條之2第1項定有明文。本院參酌衛福部社會司
    所公告111年度高雄市最低生活費為14,419元，又該最低生
    活費用之標準，係照當地最近1年平均每人可支配所得中位
    數60％訂定，依其基準之家庭收支調查報告調查表格式所示
    有關經常性支出之調查項目，包括利息支出、食品、衣著、
    房租及水費、電費、醫療保健、交通、娛樂、教育等，已涵
    蓋聲請人所陳報之支出項目。是本院認聲請人必要生活費用
    以最低生活費之1.2倍即17,303元計算已足，而聲請人主張
    每月必要支出約16,009元，未逾此金額，尚屬合理，應予採
    計。
(四)聲請人主張須扶養配偶郭妙芸，稱郭妙芸目前54歲，因長期擔任家管，無工作收入，故生活費難以共同分擔，每月伙食費、日用雜支及醫療費共16,009元，因三個兒子無能力協助扶養，長子與其配偶共同扶養長女及即將出生之子女扶養費，次子育有二名未成年子女，且其配偶為家庭主婦，無工作收入，生活開銷皆仰賴次子支付，三子長期未與家人聯繫，從其友人處得知其工作並不穩定，故均無力協助支付母親之扶養費等語，並提出郭妙芸之切結書（卷第84頁）、全國財產稅總歸戶財產查詢清單（卷第61、64、67、70頁）、108年度至109年度綜合所得稅各類所得資料清單（卷第59至60、62至63、65至66、68至69頁）、戶籍謄本（卷第162至163、166至167頁）、孕婦健康手冊暨產檢紀錄表（卷第164至165）等件為證。經查，郭妙芸名下僅2006年出廠之國瑞汽車一台（車牌號碼：0000-00），應無剩餘價值，且郭妙芸無其他收入，堪認郭妙芸有受聲請人扶養之必要；就其主張每月伙食費、日用雜支及醫療費，本院認應以111年度高雄市每人每月在不含居住費用之最低生活費之1.2倍即13,088元計算為度【計算式：17,303－（17,303×24.36%）＝13,088】。再查，郭妙芸之法定扶養義務人為其配偶即聲請人、子洪秉紳、洪文勝、洪文章共4人，有其等全戶戶籍謄本在卷可憑。聲請人固稱3個兒子均無力扶養云云，惟按因負擔扶養義務而不能維持自己生活者，免除其義務；但受扶養權利者為直系血親尊親屬或配偶時，減輕其義務。民法第1118條定有明文。查聲請人並未舉證證明洪秉紳、洪文勝、洪文章等3子會因負擔扶養義務而不能維持自己生活，其主張洪秉紳、洪文勝、洪文章不需負擔扶養義務云云，要難採認，況縱有此情形，亦僅能減輕其義務，而非免除其扶養郭妙芸之義務甚明。是聲請人每月應負擔郭妙芸之扶養費為3,272元【計算式：13,088÷4＝3,272元）】。
(五)承上，聲請人目前每月收入52,663元，扣除個人必要支出16
    ,009元、配偶扶養費3,272元後，剩餘33,382元，而聲請人
    目前負債總額為2,593,978元（卷第104至108、109至116、1
    17至125、126至132、133至137、138至147、148至149、150
    至160頁，包括：台北富邦銀行、國泰世華銀行、元大銀行
    、中國信託銀行、良京實業股份有限公司、勝天然資產管理
    有限公司、台新資產管理股份有限公司、匯豐汽車股份有限
    公司），以每月所餘逐年清償，至少須約6.5年【計算式：2
    ,593,978÷33,382÷12≒6.48】始能清償完畢，應認其已不能
    清償債務。此外，聲請人無擔保或無優先權之債務總額未逾
    12,000,000元，且無消債條例第6條第3項、第8條或第46條
    各款所定駁回更生聲請之事由存在。則聲請人聲請更生為有
    理由，應予准許，爰命司法事務官進行本件更生程序。
四、依消債條例第11條第1項、第45條第1項、第16條第1項，裁
    定如主文。
中　　華　　民　　國　　111 　年　　1　　月　　19 　　日
              　　民事庭　　法　官　賴寶合
以上正本係照原本作成。
本裁定不得抗告。
中　　華　　民　　國　　111 　年　　1　　月　　19 　　日
  　                        書記官　胡美儀